【裁判字號】    89,訴,434
【裁判日期】    901016
【裁判案由】    偽造文書等
【裁判全文】
臺灣雲林地方法院刑事判決                          八十九年度訴字第四三四號
    公  訴  人  臺灣雲林地方法院檢察署檢察官
    被      告  甲○○
右列被告因偽造文書案件，經檢察官提起公訴（八十九年度偵字第二三六七號），本
院判決如左：
    主  文
甲○○連續行使偽造私文書，足以生損害於他人，累犯，處有期徒刑陸月，如易科罰
金，以參佰元折算壹日。
東信電訊服務申請表上之申請人簽章欄、優惠專案同意書欄、東信電訊三千元手機折
價券及合約書上用戶同意欄之申請人簽名欄內偽造之「乙○○」署押拾枚，代理人簽
章欄內偽造之「乙○○」署押壹枚均沒收。
    事  實
一、甲○○前因違反麻醉藥品管理條例案件，經臺灣板橋地方法院於八十六年四月三
    日以八十六年度易字第四三二號判處有期徒刑六月確定，於八十六年十月二十八
    日執行完畢，竟不知悔改，於八十九年四、五月間某日，在台西鄉○○村○○○
    ○路邊，拾獲脫離乙○○、曾雅惠所持有之身分證正本各一張（已被甲○○丟棄
    於台西鄉舊泉州某河裡，並未扣案），竟意圖為自己不法之所有，而將之侵占入
    己；再基於變造特種文書之犯意，於八十九年四、五月間某日，以自己之相片一
    枚，換貼於乙○○之身分證之上，而變造乙○○之國民身分證一枚，足以生損害
    於乙○○及戶政機關對於戶政查核之正確性。又基於意圖為自己不法利益及行使
    變造之特種文書之概括犯意，連續先於八十九年五月三日，持曾雅惠及上開變造
    之乙○○國民身分證，至連淑慧所經營位於雲林縣麥寮鄉○○路四號之嘉信通訊
    行，於東信電訊服務申請表上之申請人簽章欄、優惠專案同意書欄、東信電訊三
    千元手機折價券及合約書上用戶同意欄之申請人簽名欄內簽署「曾雅惠」署押五
    枚，並在代理人簽章欄內偽簽「乙○○」之署押一枚，而偽造「乙○○」代理制
    作之東信電訊服務申請表、優惠專案同意書、東信電訊三千元手機折價券及合約
    書，而持交連淑慧，使不知情之連淑慧陷於錯誤，交予該優惠方案促銷之行動電
    話，並代向東信電訊股份有限公司（以下簡稱東信公司）申請行動電話門號00
    00000000號，使東信公司陷於錯誤，誤信確係乙○○本人代理曾雅惠申
    請，同意出租行動電話門號並交付ＳＩＭ卡一片予其使用，足生損害於曾雅惠、
    嘉信通訊行及東信公司申請及辦理行動電話門號之正確性。嗣復承續前開犯意，
    先後於同年月四日、六日，持上開變造之乙○○之國民身分證，至嘉信通訊行，
    先後在上開二門號之東信電訊服務申請表上之申請人簽章欄及優惠專案同意書欄
    、東信電訊三千元手機折價券及合約書用戶同意欄之申請人簽名處內偽簽「乙○
    ○」署押各五枚，而偽造東信電訊服務申請表、優惠專案同意書、東信電訊三千
    元手機折價券及合約書，而持交連淑慧，使不知情之連淑慧陷於錯誤，交予該優
    惠方案促銷之行動電話，並代向東信公司申請行動電話門號000000000
    0號、0000000000號，使東信公司陷於錯誤誤信為乙○○本人申請，
    同意出租行動電話門號並交付ＳＩＭ卡二片予其使用，足生損害於乙○○、嘉信
    通訊行及東信公司申請及辦理行動電話門號之正確性。甲○○得手後將其中一張
    ＳＩＭ卡交予其友人使用，另二張ＳＩＭ卡則留為己用，甲○○並於取得上開行
    動電話門號ＳＩＭ卡後，並基於為自己不法利益之概括犯意，連續使用上開行動
    電話對外連絡通訊，致使東信公司行動電話通信系統陷於錯誤，予以接收而提供
    服務，獲得使用無線電話通信之財產上不法利益，共計三千二百二十七元（扣除
    該優惠方案行動電話之價值）。嗣於八十九年五月八日為警循線查獲，因而發現
    上情，並扣得簽署「曾雅惠」署押、偽造「乙○○」署押之東信電訊服務申請表
    東信公司留存聯及經銷商留存聯兩紙、以「曾雅惠」名義偽造之東信電訊三千元
    手機折價券及合約書一張、偽造「乙○○」署押之東信電訊服務申請表東信公司
    留存聯及經銷商留存聯各兩紙及以「乙○○」名義偽造之東信電訊三千元手機折
    價券及合約書各一張。
二、案經雲林縣警察局台西分局報請臺灣雲林地方法院檢察署檢察官偵查起訴。
    理  由
一、訊據被告甲○○固不否認有於右揭時、地，侵占其所取得曾雅惠之身分證正本，
    並持其所侵占之曾雅惠身份證及乙○○之身分證影本至嘉信通訊行，冒用乙○○
    名義代理曾雅惠及冒用乙○○名義向東信公司申請行動電話之事實，惟辯稱：伊
    撿到的乙○○身分證係影本，然後貼上伊的相片影印後再去辦理云云。惟查，被
    告係持變造之乙○○國民身分證正本辦理手機門號一節，業據被害人乙○○於警
    訊時指述：「從錄影帶中發現有他人手拿我及我太太曾雅惠之身分證申請門號」
    等語歷歷，復經證人連淑慧於警訊時證述：「他自稱是乙○○本人，並拿乙○○
    身分證正本給我影印」等語明確，並有扣案之被告偽造「曾雅惠」署名、「乙○
    ○」署押之東信電訊服務申請表東信公司留存聯及經銷商留存聯兩紙、以「曾雅
    惠」名義偽造之東信電訊三千元手機折價券及合約書一張、偽造「乙○○」署名
    之東信電訊服務申請表東信公司留存聯及經銷商留存聯各兩紙及以「乙○○」名
    義偽造之東信電訊三千元手機折價券及合約書各一張可資佐證，被告上開所辯，
    無非係事後卸責之詞，不足採信。本件事證明確，被告犯行洵堪認定。
二、核被告甲○○所為，係犯刑法第三百三十七條之侵占離本人所持有之物罪、第二
    百十六條、第二百十二條、第二百十條之行使變造特種文書罪、行使偽造私文書
    罪、第三百三十九條第一項之詐欺取財罪、同條第二項之詐欺得利罪（詐得撥打
    使用行動電話門號之利益）。被告偽造乙○○、曾雅惠之署押，係其偽造私文書
    之部分行為，不另論罪。被告偽造私文書之低度行為，為行使偽造私文書之高度
    行為所吸收，不另論罪。被告先後多次行使變造特種文書罪、行使偽造私文書及
    詐欺取財、詐欺得利犯行，時間緊接，犯罪構成要件相同，均顯係基於概括之犯
    意反覆為之，均應依連續犯之規定論以行使變造特種文書罪、行使偽造私文書罪
    及詐欺得利罪，並均加重其刑。又被告所犯上開侵占離本人所持有之物罪、行使
    變造特種文書罪、行使偽造私文書罪、詐欺取財罪、詐欺得利罪之間，有方法結
    果之牽連關係，應從一重之行使偽造私文書罪處斷。公訴人雖未就被告所犯之詐
    欺得利罪、變造特種文書罪提起公訴，然此部份既與起訴之行使偽造私文書罪及
    詐欺取財罪之間，有牽連犯之裁判上一罪關係，為起訴效力所及，本院自得併予
    審酌，附此敘明。查被告前於八十六年間因違反麻醉藥品管理條例案件，經台灣
    板橋地方法院判處有期徒刑六月確定，於八十六年十月二十八日執行完畢，此有
    臺灣雲林地方法院被告院內索引卡紀錄表、臺灣高等法院被告全國前案紀錄表各
    一份在卷可佐，其於五年內再犯本件最重本刑為有期徒刑以上之罪，為累犯，應
    依刑法第四十七條之規定加重其刑。爰審酌被告之犯罪動機、目的、手段、品行
    、智識程度、所生危害及犯後態度等情狀，量處如主文所示之刑，並諭知易科罰
    金之折算標準，以資懲儆。末按刑法第四十一條已於九十年一月十日經總統公布
    修正為第四十一條第一項：「犯最重本刑為五年以下有期徒刑之罪，而受六月以
    下有期徒刑或拘役之宣告，因身體、教育、職業或家庭之關係或其他正當事由，
    執行顯有困難者，得以一元以上三元以下折算一日，易科罰金」，同年月十二日
    生效。本件被告犯罪日期在前述法律修正前，犯罪後法律變更，比較新舊法，以
    新法對被告有利，自應適用新法即修正後之刑法第四十一條第一項前段之規定，
    諭知易科罰金之折算標準，併此敘明。至被告所偽造之0000000000號
    、0000000000號、0000000000號之行動電話門號之東信電
    訊服務申請表、優惠方案同意書、東信電訊三千元手機折價券及合約書，因非被
    告所有，無從宣告沒收，然其上偽造之乙○○署押，均應依刑法第二百十九條之
    規定宣告沒收。
據上論斷，應依刑事訴訟法第二百九十九條第一項前段，刑法第二條第一項前段、第
三百三十七條、第二百十六條、第二百十二條、第二百十條、第三百三十九條第一項
、第三百三十九條第二項、第五十五條、第五十六條、第四十七條、第四十一條第一
項前段、第二百十九條，罰金罰鍰提高標準條例第一條前段、第二條，判決如主文。
本案經檢察官林良蓉到庭執行職務。
中       華       民       國      九十     年     十     月    十六    日
                                        臺灣雲林地方法院刑事第二庭
                                            法  官  冷  明  珍
右正本證明與原本無異。
如不服本判決，應於判決送達後十日內，向本院提出上訴狀。（須附繕本）
                                            書記官  周  麗  雲
中       華       民       國      九十     年     十     月    十六    日
中華民國刑法第三百三十七條
 (侵占遺失物罪)
意圖為自己或第三人不法之所有，而侵占遺失物、漂流物或其他離本人所持有之物者
，處五百元以下罰金。
中華民國刑法第二百一十六條
 (行使偽造變造或登載不實之文書罪)
行使第二百十條至第二百十五條之文書者，依偽造、變造文書或登載不實事項或使登
載不實事項之規定處斷。
中華民國刑法第二百一十二條
 (偽造變造特種文書罪)
偽造、變造護照、旅券、免許證、特許證及關於品行、能力服務或其他相類之證書、
介紹書，足以生損害於公眾或他人者，處一年以下有期徒刑、拘役或三百元以下罰金
中華民國刑法第二百一十條
 (偽造變造私文書罪)
偽造、變造私文書，足以生損害於公眾或他人者，處五年以下有期徒刑。
中華民國刑法第三百三十九條
 (普通詐欺罪)
意圖為自己或第三人不法之所有，以詐術使人將本人或第三人之物交付者，處五年以
下有期徒刑、拘役或科或併科一千元以下罰金。
以前項方法得財產上不法之利益或使第三人得之者，亦同。
前二項之未遂犯罰之。


司法院資訊處製作；財團法人民間司法改革基金會備份。
